【裁判字號】    97,交抗,2290
【裁判日期】    971223
【裁判案由】    違反道路交通管理處罰條例
【裁判全文】
臺灣高等法院交通事件裁定            97年度交抗字第2290號
抗  告  人
即受處分人  甲○○
上列抗告人即受處分人因違反道路交通管理處罰條例案件，不服
臺灣板橋地方法院，中華民國97年11月12日裁定（原審案號：97
年度交聲字第863、865、866、867、868 號），提起抗告，本院
裁定如下：
    主  文
抗告駁回。
    理  由
一、原處分機關即交通部公路總局臺北區監理所處分意旨略以：
    受處分人即異議人林美玲所有之車牌號碼5557-RJ 號自用小
    客車，於民國96年4 月29日16時47分、50分許，行經淡金公
    路與北16線路口、淡金公路與忠孝街口、台2 線22.9公里處
    （即北觀處前）、台2 線22.3公里處至淡金公路與忠孝街口
    、台2 線22.9公里處（即北觀處前），分別經臺北縣政府警
    察局金山分局舉發「闖紅燈（石門先往三芝方向行駛後迴轉
    往石門方向）」、「闖紅燈（三芝往淡水方向直行）」、「
    經勤務警察人員制止，示意停車受檢，不聽制止並拒絕停車
    接受稽查而逃逸」、「汽車駕駛人以蛇行快慢車道亂竄之危
    險方式，駕駛以拒絕警方盤檢」、「撞傷執行交通勤務中警
    察」等違規，爰分別依道路交通管理處罰條例第53條第1 項
    、第53條第1項、第60條第1項、第43條第1項第1款、第61條
    第1項第3款，分別裁處罰鍰新臺幣（下同）2,700元、2,700
    元、3,000元、18,000元、30,000元，並記違規點數3點、3
    點、1點、3點，再施以道安講習，又吊銷駕駛執照3年。
二、受處分人不服原處分聲明異議意旨略以：伊不知情，也不知
    為何有這5 張罰單，故不服原處分，聲明異議，請求撤銷原
    處分云云。
三、按汽車駕駛人，行經有燈光號誌管制之交岔路口闖紅燈者，
    處新臺幣一千八百元以上五千四百元以下罰鍰，並記違規點
    數三點；汽車駕駛人，駕駛汽車有違反本條例之行為，經交
    通勤務警察或依法令執行交通稽查任務人員制止時，不聽制
    止或拒絕停車接受稽查而逃逸者，除按各該條規定處罰外，
    處新臺幣三千元以上六千元以下罰鍰，並記違規點數一點；
    汽車駕駛人在道路上蛇行，或以其他危險方式駕車者，處新
    臺幣一千二百元以上三千六百元以下罰鍰，並應接受道路交
    通安全講習及記違規點數三點；汽車駕駛人，駕駛汽車撞傷
    正執行交通勤務中之警察，吊銷其駕駛執照，並處新臺幣三
    萬元以上六萬元以下罰鍰，道路交通管理處罰條例第53條第
    1項、第60條第1項、第43條第1項第1款、第4項、第61條第1
    項第3款、第2項及第63條第1項第1款、第3 項分別定有明文
    。
四、經查：
  (一)抗告人於原審訊問時供稱：系爭車輛登記伊名下，但是伊兒
    子呂愷笛買的，車子亦都是伊兒子在使用，伊有問過伊兒子
    呂愷笛，他說沒有去過違規地點云云。經原審傳訊證人呂愷
    笛到庭雖證稱：伊並沒有駕駛上開車輛去過前揭違規地點，
    那段期間車子都是伊在使用，沒有借給別人等情（見原審卷
    第42至43頁）。然證人即查獲員警蔡德福於原審訊問時證稱
    ：當時伊是單獨16時到18時巡邏勤務，伊看到一輛5557-RJ
    的自小客車紅線臨停，伊要上去告發時，他就加速開走，伊
    當時只記得他的車牌是5557-RJ ，車型是三菱的自小客車，
    顏色是深色偏向黑或藍，他離開的時候，伊就想說用逕行舉
    發開單，之後伊就繼續執行巡邏勤務，不久就看到他在路邊
    停車，伊就上前要他出示駕照、行照，結果他看到伊下車之
    後，因為伊的車子停在他前面，他沒有辦法直接前行，他就
    先後退，再切出去，就撞到伊的左手肘，然後就繼續行駛走
    掉，然後伊就上車尾隨他，他就一路闖紅燈，蛇行，那天假
    日，車子很多，伊沒有辦法追上攔下來，伊就記下車號、車
    型回派出所開單（見原審卷第28至29頁）。又經原審令證人
    蔡德福當庭指認在庭證人呂愷笛是否為當日車輛駕駛人，蔡
    德福證稱：當天闖紅燈、拒絕攔查，撞傷伊的人就是在庭之
    呂愷笛，伊可以確認。當時車子本來已經違規停車，伊過去
    要他出示駕駛、行照，結果車子就突然開走，當時伊沒有看
    到駕駛人，後來他走的時候，伊右轉過去又看到那輛車子，
    又停在路邊，伊將巡邏車停在他前方，伊下車示意請他出示
    駕照、行照，那時候伊有看到駕駛人，結果他就先後退，再
    加速前進離開，就是那時候有擦撞到伊等語（見原審卷第43
    至44頁）。觀諸證人蔡德福對於舉發經過證述已極為詳實，
    且就車輛之車牌號碼、車型、顏色等，所述亦與抗告人所有
    上開車輛特徵相符。再參以證人蔡德福於過程中2次見到該
    車輛違規並攔停之情形，其對於違規車輛之車牌號碼誤記或
    誤看之可能性極低，又能當庭明確指認駕駛人即為證人呂愷
    笛。衡諸證人蔡德福為執勤警員，僅係於執行勤務適時發現
    異議人車輛有上開情形而上前取締，其與抗告人及證人呂愷
    笛素不相識，復無怨隙，應無甘冒觸犯偽證之罪責，故意構
    詞誣陷異之必要，堪認證人蔡德福上開證詞應屬可採。
  (二)此外，復有臺北縣政府警察局舉發違反道路交通管理事件通
    知單影本5 份、交通部公路總局臺北區○○○○○道路交通
    管理事件裁決書5紙、財團法人北海岸金山醫院96年4月29日
    診斷證明書影本1 份附卷可稽。從而，抗告人所有之車輛有
    闖紅燈、經勤務警察人員制止，示意停車受檢，不聽制止並
    拒絕停車接受稽查而逃逸、汽車駕駛人以蛇行快慢車道亂竄
    之危險方式，駕駛以拒絕警方盤檢、撞傷執行交通勤務中警
    察等違規情事，應堪認定。
  (三)又按汽車駕駛人有道路交通管理處罰條例第7-2條第1項各款
    所列情形，當場不能或不宜攔截製單舉發者，得對汽車所有
    人逕行舉發處罰。立法者之所以賦予員警事後逕行舉發之權
    ，係因考量此等道路違規行為，其發生往往係在瞬間，抑或
    係於交通稽查人員執行勤務時所恰巧目睹之違規情事，且如
    有事實上不能當場攔截或依照比例原則不宜當場攔截製單舉
    發時，為達有效維護交通秩序及保障交通安全之行政目的，
    當須特別立法賦予交通稽查人員得於事後逕行製單舉發之權
    限。惟倘汽車駕駛人在同一時地，同時或先後發生有同條第
    1項第4款所列「不服指揮稽查而逃逸」情形、以及非該條所
    列得逕行舉發之事由者，雖相伴而生之其他違規事實，本來
    僅限於當場舉發，然因同時伴隨該「不服指揮稽查而逃避」
    之情形，為免變相鼓勵汽車駕駛人於違規後，會儘量嘗試以
    逃逸之方式，達到至少規避應當場舉發之違規行為，造成交
    通秩序之不安，自應肯認其為同條例第7-2條第1項第4 款之
    效力所及，而不應割裂處理。從而，應認員警對此伴隨而生
    之違規事實亦享有事後逕行製單舉發之權限（本院95年度交
    抗字第622 號裁定參照）。查本件抗告人所有上開車輛，除
    違反有得逕行舉發之違規事由（不服指揮稽查而逃逸、闖紅
    燈）外，尚先後伴隨有應當場舉發之違規事實（在道路上蛇
    行、撞傷執行交通勤務中警察），而所違反之上開違規事實
    ，更具方法、目的之關聯性，揆諸上開說明，員警對於上開
    違規事實，要均有事後逕行製單舉發之權限。
  (四)另按本條例之處罰，受舉發違反道路交通管理事件之受處罰
    人，認為受舉發之違規行為應歸責他人者，應於舉發違反道
    路交通管理事件通知單應到案日期前，檢附相關證據及應歸
    責人相關證明文件，向處罰機關告知應歸責人，處罰機關應
    即另行通知應歸責人到案依法處理。逾期未依規定辦理者，
    仍依本條例各該違反條款規定處罰，道路交通管理處罰條例
    第85條第1 項定有明文。查本件舉發違反道路交通管理事件
    通知單係員警蔡德福事後製單逕行舉發，且載明應到案日期
    為「96年5 月29日」，及在注意事項欄4.載明「屬逕行舉發
    違反道路交通管理事件，汽車所有人應於到案日期前到案告
    知違規駕駛人姓名、身分證統一編號、地址，否則依法處罰
    汽車所有人」，並依法寄發該通知單予系爭車輛之所有人即
    抗告人甲○○等情，此有前揭舉發通知單及送達證書在卷可
    憑。然抗告人並未於本件舉發通知單應到案日期前，依道路
    交通管理處罰條例第85條第1 項之規定，檢附相關證據及應
    歸責人相關證明文件，向處罰機關告知應歸責人，從而原處
    分機關依前述規定裁罰汽車所有人即受處分人甲○○，於法
    自屬有據。
  (五)依前所述，本件受處分人前開違規事證已至屬明確。原處分
    機關據以援引前揭規定，並參酌違反道路交通管理事件統一
    裁罰基準表之規定，分別裁處罰鍰新臺幣（下同）2,700 元
    、2,700元、3,000元、18,000元、30,000元，並記違規點數
    3點、3點、1點、3點，再施以道安講習，又吊銷駕駛執照3
    年，於法並無何違誤或不當之處。綜上，本件受處分人之異
    議為無理由，原法院予以駁回，並無違誤或不當。
五、受處分人不服原法院裁定，於法定期間內提起抗告，抗告意
    旨指稱：為何96年4 月29日的罰單，至97年1 月21日才收到
    ？96年12月24日金山分局回文的時候違規停車只有一次，開
    時卻又變二次，員警是否怕受處分所以前後不一？97年1 月
    收到的罰單5 張都是逕行舉發，為何沒違規停車的罰單？為
    何當時不叫警網制止？員警2 次記車號時都是在行駛中記下
    車號，並且說當日駕駛人就是呂愷迪，為何第一次申訴時沒
    附罰單給甲○○？闖紅燈有測速相機，為何沒相片？開庭時
    員警說之前沒裝，後來才裝的，此路段不是每天都經過的嗎
    ？為何不知？為何有1張罰單是一般罰單，不是5張都逕行舉
    發云云。惟查：有關紅單寄達乙事，臺北縣政府警察局金山
    分局係於96年5月2日依5557-RJ 號自用小客車之車籍（臺北
    縣土城市○○路1-5號6樓，即車輛所有人甲○○之戶所在地
    ）掛號（第009852號）郵寄，遭土城工業區郵局以「招領逾
    期」退回，此有臺北縣政府警察局金山分局97年1 月21日北
    縣警金交裁字第0970001373號函及違規查詢報表及本院依職
    權以戶役政資料電子閘門系統個人基本資料查詢結果一份在
    卷可憑（見原審卷第21、23頁、本院卷）；又本件5 張舉發
    通知單皆為逕行舉發，亦有舉發通知單影本五紙在卷可參（
    見原審卷第6-7 頁）且所涉違規事實俱與違規停車無涉；至
    抗告人所指為何不呼叫警網當場制止，員警蔡德福於原審證
    稱因假日車多，是以無法當場攔截，業已如前所述。原裁定
    已詳述認定受處分人違規之理由與證據，並說明原處分於法
    有據，而駁回異議，核其認事用法並無違誤，抗告人猶執前
    詞指摘原裁定不當，所辯皆不可採，本件抗告為無理由，應
    予駁回。
據上論結，應依道路交通案件處理辦法第26條、刑事訴訟法第41
2條，裁定如主文。
中    華    民    國    97    年    12    月    23    日
                  刑事第十五庭審判長法  官  吳昭瑩
                                    法  官  李正紀
                                    法  官  李釱任
以上正本證明與原本無異。
不得再抗告。
                                    書記官  洪秋帆
中    華    民    國    97    年    12    月    26    日


司法院資訊處製作；財團法人民間司法改革基金會備份。
